臺灣高等法院臺南分院刑事判決　　　　 96年度上訴字第545號
上　訴　人
即　被　告　甲○○
選任辯護人　洪梅芬律師
　　　　　　李季錦律師
　　　　　　涂欣成律師
上列上訴人因違反槍砲彈藥刀械管制條例案件，不服臺灣嘉義地
方法院96年度訴字第44號中華民國96年4月18日第一審判決（起
訴案號：臺灣嘉義地方法院檢察署95年度偵字第5276號），提起
上訴，本院判決如下：
    主  文
原判決撤銷。
甲○○共同未經許可，持有可發射子彈具有殺傷力之改造手槍，
處有期徒刑參年，併科罰金新臺幣貳萬元，罰金如易服勞役，以
新臺幣壹仟元折算壹日。扣案改造手槍壹支（槍枝管制編號：0
000000000號）及門號0000000000號行動電
話壹具均沒收。
    事  實
一、甲○○明知可發射子彈具殺傷力之改造手槍為管制物品，未
    經許可不得持有，竟與乙○○（民國六十六年三月十六日生
    ，業經本院另案以九十五年度訴字第七六二號判處有期徒刑
    三年六月，併科罰金新台幣四萬元確定）共同基於犯意之聯
    絡，擬由乙○○提供改造手槍，甲○○負責找尋買主，嗣甲
    ○○透過友人李育賢知悉有就讀於臺南縣南榮技術學院之某
    成年學生欲購買槍枝，乃於九十五年三月二十三日下午二時
    四十四分許，先以其所有之0000000000號行動電
    話撥打乙○○之0000000000號行動電話告知有人
    欲購買槍枝，乙○○即於當日下午五時許，攜帶仿Ｗａｌｔ
    ｈｅｒ廠ＰＰＫ／Ｓ型半自動手槍所製造槍枝，換裝土造金
    屬槍管而成具有殺傷力之改造手槍一支（槍枝管制編號：0
    000000000號）駕車前往甲○○位於臺南縣鹽水鎮
    住處，連車交由甲○○處理，再由甲○○駕車攜帶乙○○所
    交付置於車內之上開槍枝前往其住處附近雜貨店門口與該名
    學生碰面，因而與乙○○以共同之犯意，未經許可，持有上
    開具殺傷力之改造手槍，嗣因該名學生認甲○○開價新臺幣
    （下同）五萬元價格過高，無法購買，未達成買賣價金合意
    ，甲○○旋即駕車返回住處，並將乙○○所交付之上開槍枝
    交還乙○○。嗣於九十五年七月二十日六時三十分許，經警
    持搜索票搜索乙○○之臺南縣鹽水鎮下中里下中六之四號住
    處及甲○○之臺南縣鹽水鎮義稠里義稠六一號住處，分別扣
    得上開具殺傷力之改造手槍一支及甲○○所有供本案犯罪所
    用之門號0000000000號行動電話一具，始悉上情
    。
二、案經嘉義縣警察局移送臺灣嘉義地方法院檢察署檢察官偵查
    起訴。
    理  由
甲、證據能力部分：
一、按證人依法應具結而未具結者，其證言或鑑定意見，不得作
    為證據，刑事訴訟法第一百五十八條之三定有明文，故未依
    法具結者，依證據絕對排除法則，當然無證據能力，而不得
    作為證據（最高法院九十四年度臺上字第三二七七號判決參
    照）；查証人乙○○於偵查中之供述，雖係以共犯身分於偵
    查中接受檢察官偵訊，但對被告而言既係「被告以外之人」
    ，而具有証人之身份，仍應依法具結，始得作為本件之証據
    ，然証人乙○○於偵查中既未具結，揆之上開規定，自不得
    作為本件之証據。
二、按被告以外之人於審判外之陳述，經當事人於審判程序同意
    作為證據，法院審酌該言詞陳述或書面陳述作成時之情況，
    認為適當者，亦得為證據。當事人、代理人或辯護人於法院
    調查證據時，知有第一百五十九條第一項不得為證據之情形
    ，而未於言詞辯論終結前聲明異議，視為有前項之同意，刑
    事訴訟法第一百五十九條之五定有明文。查証人即共犯乙○
    ○於警詢之供証，被告及其辯護人均未爭執其証據能力（見
    本院卷第五三頁、第五四頁），而本院審酌証人乙○○之警
    詢筆錄作成之情況，並未違背其自由意志，而認為適當，從
    而証人乙○○於警詢之供証，自得作為本件之証據。
乙、實體部分：
一、訊據上訴人即被告甲○○就上揭如何與証人乙○○商議，由
    証人乙○○提供槍枝，被告負責找尋買主，並於上揭時間，
    由証人乙○○駕駛該車輛，並攜帶上開具殺傷力之改造手槍
    至上揭地點，將該改造手槍連同車輛交與被告，再由被告至
    上開交易地點與該名學生見面，惟因該名學生認被告開價之
    價格過高而未成交等事實，業據被告甲○○迭於警、偵訊、
    原審及本院審理時供認不諱（見警卷第一四、一五頁、偵字
    第五二七六號卷第一五頁、原審卷第一五頁、本院卷第三十
    頁至第三十一頁），並經証人乙○○於警詢時供証「有將該
    槍枝交與被告，欲以四萬元賣給南榮技術學院學生，但沒有
    交易成功」等情（見警卷第三、四頁），並有臺灣嘉義地方
    法院檢察署通訊監察書及嘉義縣警察局通訊監察譯文表附卷
    可稽（見原審卷四五、四六頁），復有上開具殺傷力之改造
    手槍一枝扣案可資佐證；而上開槍枝（槍枝管制編號：00
    00000000號）經內政部警政署刑事警察局以性能檢
    驗法及試射法鑑驗結果：認係由仿Ｗａｌｔｈｅｒ廠ＰＰＫ
    ／Ｓ型半自動手槍所製造槍枝，換裝土造金屬槍管而成之改
    造手槍一支，機械性能正常，可擊發適用子彈，認具殺傷力
    ，有該局九十五年九月二十九日刑鑑字第○九五○一二三三
    七二號槍彈鑑定書附卷足稽（見偵字第五二七六號卷第九四
    頁），堪認被告上開自白與事實相符，而可信採。至於証人
    乙○○於警詢時雖稱「欲以四萬元賣給該名學生」等語，而
    被告係供認「欲以五萬元賣與該名學生」等情，就販賣之價
    格似有不符，但稽之卷附被告與乙○○之通訊監察譯文所載
    ，被告與乙○○確係欲以五萬元賣與該名學生，僅於「交易
    成功」時，被告要拿一萬元（見原審卷第四六頁），足認証
    人乙○○警詢所稱之「四萬元」，應係交易成功後扣除該一
    萬元可取得之款項，從而証人乙○○於警詢之供述，尚難認
    有何不符之處，並得據為被告有利之認定。
二、雖被告於本院審理中否認持有上開具殺傷力之改造手槍，並
    辯稱「乙○○只告訴我裡面有槍，但我沒有打開來看，乙○
    ○也沒有說是哪一支槍」云云。然查：
  (一)九十五年七月二十日六時三十分許，經警持搜索票搜索乙○
    ○之臺南縣鹽水鎮下中里下中六之四號住處，雖扣得乙○○
    所有之槍枝二把，但乙○○交付與被告欲販售之槍枝，應係
    其中之槍枝管制編號：0000000000號之改造手槍
    一節，又據証人乙○○於原審另案九十五年度訴字第七六二
    號乙○○違反槍砲彈藥刀械管制條例案件審理中供述在卷（
    見原審卷第四七頁正、反面），而被告於原審及本院準備程
    序期日就「乙○○交付之槍枝係上開槍枝管制編號：000
    0000000號之改造手槍」之事實並不爭執（見原審卷
    第十五頁、第十六頁、本院卷第三十頁至第三十一頁），足
    認証人乙○○交付與被告準備販賣與上開學生之槍枝確係上
    開槍枝管制編號：0000000000號之改造手槍無訛
    。
  (二)再稽之被告於原審供述「．．．我不知道乙○○交給我的槍
    是從哪裡來的，我車上（應係指乙○○交與被告之車輛）當
    時只有放一把槍」等語（見原審卷第十五頁），被告既能明
    確供述「當時車上只有一把槍」之情，足認被告就証人乙○
    ○交與之槍枝是那一支應有看過並知悉；再佐以被告原係欲
    以五萬元之價格賣與該名學生，又據被告供明在卷，及在証
    人乙○○上開住處扣得之二把槍械，經送鑑定結果，上開槍
    枝管制編號：0000000000號之改造手槍係「仿Ｗ
    ａｌｔｈｅｒ廠ＰＰＫ／Ｓ型半自動手槍所製造槍枝，換裝
    土造金屬槍管而成之改造手槍，可擊發適用子彈，另一把則
    係槍枝管制編號0000000000號，係以填充氣體為
    發射動力之空氣手槍，又有內政部警政署刑事警察局九十五
    年九月二十九日刑鑑字第○九五○一二三三七二號槍彈鑑定
    書及所附之槍枝照片附卷足稽（見偵字第五二七六號卷第九
    四頁至九八頁），益足認証人乙○○交與被告販售之槍枝，
    應係上開具殺傷力之改造手槍，而非上開不具殺傷力之空氣
    手槍，且被告亦知悉上開槍枝管制編號：00000000
    00號之改造手槍具殺傷力，否則豈有以五萬元之價格販售
    之理，被告上開所辯，自無足取。
  (三)綜上，被告確有與証人乙○○共同持有上開具殺傷力之改造
    手槍，被告上開所辯，顯係卸責之詞，並無可採，本件事証
    明確，被告未經許可，持有上開具殺傷力之改造手槍之犯行
    ，堪以認定。
三、按刑法第三十三條第五款、第四十二條等條文，業於九十四
    年二月二日修正公布，其中：(一)第三十三條第五款由原先之
    「罰金：一元以上」，修正為「罰金：新臺幣一千元以上，
    以百元計算之」；(二)第四十二條將原先之「罰金應於裁判確
    定後二個月內完納。期滿而不完納者，強制執行。其無力完
    納者，易服勞役」、「易服勞役以一元以上三元以下，折算
    一日。但勞役期限不得逾六個月」、「罰金總額折算逾六個
    月之日數者，以罰金總額與六個月之日數比例折算」。「科
    罰金之裁判，應依前二項之規定，載明折算一日之額數」、
    「易服勞役，不滿一日之零數，不算」、「易服勞役期內納
    罰金者，以所納之數，依裁判所定之標準折算，扣除勞役之
    日期」之規定，修正為「罰金應於裁判確定後二個月內完納
    。期滿而不完納者，強制執行。其無力完納者，易服勞役。
    但依其經濟或信用狀況，不能於二個月內完納者，得許期滿
    後一年內分期繳納。遲延一期不繳或未繳足者，其餘未完納
    之罰金，強制執行或易服勞役」、「依前項規定應強制執行
    者，如已查明確無財產可供執行時，得逕予易服勞役。」、
    「易服勞役以新臺幣一千元、二千元或三千元折算一日。但
    勞役期限不得逾一年」、「依第五十一條第七款所定之金額
    ，其易服勞役之折算標準不同者，從勞役期限較長者定之。
    」、「罰金總額折算逾一年之日數者，以罰金總額與一年之
    日數比例折算。依前項所定之期限，亦同」、「科罰金之裁
    判，應依前二項之規定，載明折算一日之額數」、「易服勞
    役不滿一日之零數，不算」、「易服勞役期內納罰金者，以
    所納之數，依裁判所定之標準折算，扣除勞役之日期」，另
    罰金罰鍰提高標準條例第二條亦配合修正，將原先之「依刑
    法第四十一條易科罰金或第四十二條第二項易服勞役者，均
    就其原定數額提高為一百倍折算一日；法律所定罰金數額未
    依本條例提高倍數，或其處罰法條無罰金刑之規定者，亦同
    」之規定，予以修正刪除；並均自被告行為後之九十五年七
    月一日起施行。是依上開規定，罰金既由銀元一元以上，提
    高為新台幣一千元以上，無異提高法定刑為罰金時之可科處
    之最低刑為新台幣一千元，修正後之刑法第三十三條第五款
    之規定並未有利於行為人。又關於易服勞役部分，依修正前
    罰金罰鍰提高標準條例第二條前段規定，就其原定數額提高
    為一百倍折算一日，則被告經諭知併科罰金部分，依行為時
    之易服勞役折算標準，最高應以銀元三百元折算一日，即新
    台幣九百元折算一日。惟依九十五年七月一日修正公布施行
    之刑法第四十二條第三項前段規定，則最高得以新台幣三千
    元折算一日，是修正後刑法第四十二條之規定，有利於被告
    。則綜合上情比較新舊法結果，關於易刑處分即易服勞役部
    分，應以修正後現行之刑法第四十二條之規定有利於被告；
    其餘部分，應以刑法第三十三條第五款之規定有利於被告，
    依九十五年七月一日施行之刑法第二條第一項前段、同條項
    但書規定，應適用行為時法即修正前刑法第三十三條第五款
    之規定及修正後現行刑法第四十二條之規定。
四、核被告所為，係犯槍砲彈藥刀械管制條例第八條第四項之未
    經許可持有可發射子彈具有殺傷力之改造手槍罪。被告與乙
    ○○就上開犯行，有犯意之聯絡及行為之分擔，皆為共同正
    犯。公訴意旨雖認被告係犯同條例第八條第五項、第一項之
    未經許可販賣可發射子彈具有殺傷力之改造手槍未遂罪。然
    按犯罪之著手階段，係指行為人為實現犯意而開始實行犯罪
    構成要件之行為而言。而「販賣」槍械之犯行，自應以販賣
    者與購買者，就買賣槍械之標的物及價格意思表示一致時，
    始認為已經著手販賣槍械之行為（最高法院九十五年度台上
    字第六七六二號判決意旨可資參照），查被告雖有攜帶上開
    具殺傷力之改造手槍至上址，欲以五萬元之價格販賣與該名
    學生，但因該名學生認該價格過高而不買，顯見被告與該名
    學生就上開槍枝之價格並未達成一致，揆之上開最高法院判
    決意旨，自難認被告就販賣上開具殺傷力之改造手槍已達「
    著手」之階段，公訴意旨認被告已達販賣槍械「著手」之階
    段，而犯有未經許可販賣可發射子彈具有殺傷力之改造手槍
    未遂罪，顯有誤會，起訴法條亦有未洽，惟依公訴人起訴之
    事實，被告欲販賣前既持有上開改造手槍，本院自得併予審
    理，並變更檢察官起訴之法條。
五、原審以被告罪証明確，因予論罪科刑，固非無見。但查：被
    告尚未著手販賣之行為，原審認被告係犯未經許可販賣可發
    射子彈具有殺傷力之改造手槍未遂罪，顯有未當。被告上訴
    否認販賣，並以上開情詞指摘原判決不當，為有理由，應由
    本院將原判決予以撤銷改判。爰審酌被告係國中畢業之智識
    程度，無其他前案紀錄之素行，其欲販賣槍枝雖尚未著手於
    販賣行為，但持有上開具殺傷力之改造手槍，對社會治安所
    造成之危害，犯後坦承部分行為之態度等一切情狀，量處如
    主文第二項所示之刑，並諭知罰金易服勞役之折算標準，以
    資懲儆。又刑法第五十九條之酌量減輕其刑，必須犯罪另有
    特殊之原因與環境等等，在客觀上足以引起一般同情，認為
    即予宣告法定低度刑期尤嫌過重者，始有其適用（最高法院
    四十五年臺上字第一一六五號判例參照）；而有鑑於國內槍
    枝氾濫，持槍犯罪之重大案件頻傳，嚴重危害社會安寧秩序
    ，被告未經許可持有改造手槍乙節，就犯罪當時之情狀，並
    無特殊之原因與環境，在客觀上足以引起一般同情，而顯然
    可憫，自無依上開規定酌減其刑，併此敘明。
六、扣案具有殺傷力之改造手槍一枝（槍枝管制編號：0000
    000000號），係屬違禁物，爰依刑法第三十八條第一
    項第一款之規定宣告沒收。另扣案之門號00000000
    00號行動電話，係被告所有供犯罪所用之物，業據其供明
    在卷，爰併予宣告沒收。
據上論結，應依刑事訴訟法第369條第1項前段、第364條、第299
條第1項前段、第300條，槍砲彈藥刀械管制條例第8條第4項，刑
法第2條第1項、第11條前段、第28條、第42條第3項、第38條第1
項第1款、第2款，判決如主文。
本案經檢察官張太龍到庭執行職務。
中　　華　　民　　國　　96　　年　　7 　　月　　11　　日
                  刑事第四庭    審判長法　官　吳志誠
                                      法　官  羅心芳
                                      法　官  陳珍如
以上正本證明與原本無異。
如不服本判決，應於收受本判決後十日內向本院提出上訴書狀。
其未敘述上訴理由者並得於提起上訴後十日內向本院補提理由書
狀（均須按他造當事人之人數附繕本）「切勿逕送上級法院」。
　　　　　　　　　　　　　　　　　　　書記官　岑　玢
中　　華　　民　　國　　96　　年　　7 　　月　　11　　日
附錄論罪科刑法條：
槍砲彈藥刀械管制條例第八條
未經許可，製造、販賣或運輸鋼筆槍、瓦斯槍、麻醉槍、獵槍、
空氣槍或第四條第一項第一款所定其他可發射金屬或子彈具有殺
傷力之各式槍砲者，處無期徒刑或五年以上有期徒刑，併科新臺
幣一千萬元以下罰金。
未經許可，轉讓、出租或出借前項所列槍枝者，處五年以上有期
徒刑，併科新臺幣一千萬元以下罰金。
意圖供自己或他人犯罪之用，而犯前二項之罪者，處無期徒刑或
七年以上有期徒刑，併科新臺幣一千萬元以下罰金。
未經許可，持有、寄藏或意圖販賣而陳列第一項所列槍枝者，處
三年以上十年以下有期徒刑，併科新臺幣七百萬元以下罰金。
第一項至第三項之未遂犯罰之。
